臺灣彰化地方法院刑事判決　　　　　　　 96年度訴字第346號
公　訴　人　臺灣彰化地方法院檢察署檢察官
被　　　告　甲○○
　　　　　　乙○○
上列被告等因違反廢棄物清理法案件，經檢察官提起公訴（九十
六年度偵字第九二一、九二二號），本院認有刑事訴訟法第二百
七十三條之一第一項之情形，而改依簡式審判程序判決如下：
    主  文
甲○○未依廢棄物清理法規定領有廢棄物清除、處理許可文件，
從事廢棄物處理，處有期徒刑壹年月。
乙○○未依廢棄物清理法規定領有廢棄物清除、處理許可文件，
從事廢棄物處理，處有期徒刑壹年貳月。
    犯 罪 事 實
一、甲○○、乙○○明知未依廢棄物清理法規定領有廢棄物清除
    、處理許可文件，不得從事廢棄物清除、處理之工作，竟為
    獲取高額之代價，由甲○○與真實姓名、年籍不詳之莊姓成
    年男子聯繫，表示渠二人欲受託載運廢棄物之訊息，復經由
    莊姓成年男子之媒介，二人均未經許可，分別基於違法清除
    、處理廢棄物之犯意，甲○○於民國（下同）九十六年一月
    十六日下午一時許，駕駛車牌號碼八K—０六五號營業用曳
    引車附掛車牌號碼五R─九八號營業用半拖車（車主均係登
    記上銘交通企業股份有限公司），以一車新臺幣（下同）三
    千元之代價，至彰化縣花壇鄉○○路旁某建築工地，載運其
    中夾雜廢磚、廢混泥土塊、廢木材、玻璃瓶等非屬營建剩餘
    土石方之一般事業廢棄物；另乙○○則於同日下午二時許，
    駕駛車牌號碼五七九—HJ號營業用曳引車（車主係登記保利
    交通有限公司）附掛車牌號碼NV─N三號營業用半拖車（車
    主係登記廣安交通股份有限公司），以一車六千元之代價，
    在彰化縣員林鎮○○路與忠孝路口某建築工地，載運其中夾
    雜廢磚、廢混泥土塊、廢塑膠、木屑、木塊等非屬營建剩餘
    土石方之一般事業廢棄物，並均負責上開一般事業廢棄物之
    清除 (收集、運輸)、處理（傾倒、棄置），迄渠二人各自
    載運滿一車（各約十三立方公尺）後，二人旋將上開一般事
    業廢棄物載往設於彰化縣鹿港鎮七九二地號之廢棄魚塭內傾
    倒棄置，而分別從事廢棄物之清除、處理。嗣於同日下午六
    時許，由乙○○將其所載運之上開一般事業廢棄物傾倒棄置
    於該廢棄魚塭後，正欲倒車離去，換由甲○○準備將其所載
    運之一般事業廢棄物傾倒於該廢棄魚塭內時，為彰化縣環境
    保護局稽查人員發現，遂會同彰化縣警察局鹿港分局員警到
    場稽查，而當場查獲，並扣得上開營業用曳引車及所附掛之
    營業用半拖車各二輛。
二、案經彰化縣警察局鹿港分局報告臺灣彰化地方法院檢察署檢
    察官偵查起訴。
    理  由
一、按除被告所犯為死刑、無期徒刑、最輕本刑為三年以上有期
    徒刑之罪或高等法院管轄第一審案件者外，於刑事訴訟法第
    二百七十三條第一項程序進行中，被告先就被訴事實為有罪
    之陳述時，審判長得告知被告簡式審判程序之旨，並聽取當
    事人、代理人、辯護人及輔佐人之意見後，裁定進行簡式審
    判程序；除簡式審判程序及簡易程序案件外，第一審應行合
    議審判，刑事訴訟法第二百七十三條之一第一項、第二百八
    十四條之一分別定有明文。查本件被告甲○○、乙○○所犯
    係死刑、無期徒刑、最輕本刑為三年以上有期徒刑或高等法
    院管轄第一審案件以外之罪，且於本院行準備程序時，就被
    訴事實為有罪之陳述，經審判長告知被告二人簡式審判程序
    之旨，並聽取公訴人及被告等之意見後，本院合議庭認有刑
    事訴訟法第二百七十三條之一第一項之情形，依前揭規定，
    裁定改由受命法官獨任進行簡式審判程序，先予敘明。
二、上揭犯罪事實，業據被告甲○○、乙○○迭於警詢、偵查及
    本院行準備程序與審理時均坦承不諱，並有彰化縣環境保護
    局稽查隊環境稽查工作紀錄二份、現場照片十六幀、車籍查
    詢資料四份及扣案之前開營業用曳引車及所附掛之營業用半
    拖車各二輛可資佐證，被告二人之自白應與事實相符，洵堪
    採信。又按廢棄物清理法所稱之「一般事業廢棄物」係指由
    農工礦廠（場）、營造業等事業所產生具有毒性、危險性，
    其濃度或數量足以影響人體健康或污染環境之有害廢棄物以
    外之廢棄物，廢棄物清理法第二條定有明文，查本件被告二
    人所傾倒之廢棄物，係源自於建築工地施工所生之廢磚、廢
    混泥土塊、廢塑膠、木屑、木塊、玻璃瓶等物，而該等物品
    尚無影響人體健康或污染環境之虞，此業據被告二人供承明
    確，並有卷附之彰化縣環境保護局稽查隊環境稽查工作紀錄
    二份、現場照片十六幀可稽，是依前揭規定，被告等所傾到
    之物確屬一般事業廢棄物無訛。另一般事業營建建築廢棄物
    ，雖屬可再利用之廢棄物範籌，惟仍不失為事業廢棄物之性
    質，故依再利用之方式「再利用」可再利用廢棄物時，縱有
    違反主管機關公告之管理方式或許可文件內容之情事，固非
    屬違法「清除、處理」廢棄物之範籌，而應科以行政罰。然
    若行為人根本即非「再利用」可再利用廢棄物，而係以隨地
    傾倒或任意掩埋之方式違法「清除、處理」廢棄物，即無所
    謂「再利用」可言，此觀諸卷附之內政部九十二年七月四日
    台內營字第０九二００八七五九三號令公告之「營建事業廢
    棄物再利用種類及管理方式」及行政院環境保護署九十一年
    十二月二十五日環署廢字第０九一０九一一五一號函之所公
    告之「從事事業廢棄物再利用及違法清除處理及再利用認定
    原則」即明。從而，廢棄物清理法第三十九條所定：「事業
    廢棄物之再利用，應依中央目的事業主管機關規定辦理，不
    受第二十八條、第四十六條之限制。」係以「再利用」為前
    提，若非「再利用」而係「載運、傾倒」事業廢棄物，即仍
    有同法第四十六條第一項第四款之未領有廢棄物處理許可文
    件，從事廢棄物清除罪之適用，故行為人究係違法「清除」
    廢棄物或僅係「再利用」可再利用廢棄物，應依事實認定之
    ，非概可免罰。查本件被告二人均非但不具再利用機構之資
    格，且未經分類，即以隨地傾倒、棄置之方式處理上開廢棄
    物，此業據被告二人供承明確，則依上開說明，被告等顯非
    對於可再利用資源為「再利用」之行為，是故，被告二人未
    領有廢棄物清除、處理許可文件，即任意載運、傾倒上開廢
    棄物，自亦有廢棄物清理法第四十六條第一項之適用，附此
    敘明。綜上所述，本件事證已臻明確，被告二人上開違反廢
    棄物清理法之犯行，均堪認定，應予依法論科。
三、按廢棄物清理法所謂「未依廢棄物清除、處理許可證或核備
    文件內容貯存、清除、處理廢棄物」，其中「貯存、清除、
    處理」之專用名詞定義係指：貯存：指一般廢棄物於清除、
    處理前，放置於特定地點或貯存容器、設施內之行為。清除
    ：指一般廢棄物之收集、運輸行為。處理：指下列行為：
    中間處理：指一般廢棄物在最終處置前，以物理、化學、生
    物、熱處理、堆肥或其他處理方法，改變其物理、化學、生
    物特性或成分，達成分離、減積、去毒、固化或安定之行為
    。最終處置：指將一般廢棄物以安定掩埋、衛生掩埋或封
    閉掩埋之行為。再利用：一般廢棄物做為原料、材料、燃
    料、填土或其他經中央主管機關及目的事業主管機關認定之
    用途行為，此觀之「事業廢棄物貯存清除處理方法及設施標
    準」第二條第一項之規定即可明。本件被告二人將前開一般
    事業廢棄物載運至上開土地傾倒、棄置，依前開說明，其所
    為應屬廢棄物清理法所謂「清除」及「處理」行為，是以，
    被告等未依廢棄物清理法規定領有廢棄物清除許可文件，從
    事廢棄物清除、處理，核其二人所為，均係犯廢棄物清理法
    第四十六條第一項第四款之罪。被告二人清除廢棄物之低度
    行為，應為處理之高度行為所吸收，不另論罪。爰審酌被告
    二人均僅為貪圖一己之私利，未經許可即任意清除、處理廢
    棄物，影響環境衛生甚鉅，且其二人前已均因涉嫌違反廢棄
    物清理法案件，另案偵查中，於偵查期間，竟仍不知警惕，
    另為本件犯行，其等顯有藐視公權力之情，自不宜輕縱，方
    能促其等醒悟悛改，暨考量被告甲○○除自行違法載運廢棄
    物外，尚為被告乙○○傳達其亦欲違法載運廢棄物之訊息，
    兼衡二人載運傾倒廢棄物之時間、車次、所得之利益、對環
    境衛生所造成危害之程度，及其等犯罪動機、智識程度、生
    活狀況、犯後均坦承犯行之態度等一切情狀，分別量處如主
    文所示之刑。至扣案之上開營業用曳引車及所附掛之營業用
    半拖車各二輛，雖分別係供被告二人犯本件犯罪所用之物，
    固據被告等陳明在卷，然該等車輛價格達七、八十萬元之譜
    ，且為被告二人日常謀生之機具，相較於其等因本案犯罪所
    得之數千元代價，顯不相當，又非屬違禁物，亦非專供本案
    犯罪之用，如併予宣告沒收，顯有違比例原則，是以，本院
    爰均不併予諭知沒收之宣告，附此敘明。
據上論斷，應依刑事訴訟法第二百七十三條之一第一項、第二百
九十九條第一項前段，廢棄物清理法第四十六條第一項第四款，
判決如主文。
本案經檢察官吳芙如到庭執行職務。
中　　華　　民　　國　　96　　年　　4 　　月　　9 　　日
                  刑事第一庭          法  官  簡璽容
以上正本證明與原本無異。
如不服本判決，應於判決送達後十日內向本院提出上訴狀 (須附
繕本)。
中　　華　　民　　國　　96　　年　　4 　　月　　9 　　日
                                      書記官  陳錫威
附錄本案論罪科刑法條全文：
廢棄物清理法第46條
有下列情形之一者，處 1 年以上 5 年以下有期徒刑，得併科新
臺幣 3 百萬元以下罰金：
一、任意棄置有害事業廢棄物。
二、事業負責人或相關人員未依本法規定之方式貯存、清除、處
理或再利用廢棄物，致污染環境。
三、未經主管機關許可，提供土地回填、堆置廢棄物。
四、未依第 41 條第 1 項規定領有廢棄物清除、處理許可文件，
從事廢棄物貯存、清除、處理，或未依廢棄物清除、處理許可文
件內容貯存、清除、處理廢棄物。
五、執行機關之人員委託未取得許可文件之業者，清除、處理一
般廢棄物者；或明知受託人非法清除、處理而仍委託。
六、公民營廢棄物處理機構負責人或相關人員、或執行機關之人
員未處理廢棄物，開具虛偽證明。
